【裁判字號】    89,易,2438
【裁判日期】    900129
【裁判案由】    誹謗
【裁判全文】
臺灣高雄地方法院刑事判決                        八十九年度易字第二四三八號
    公  訴  人  臺灣高雄地方法院檢察署檢察官
    被      告  丙○○
右列被告因誹謗案件，經檢察官提起公訴（八十九年度偵續字第一四九號），本院判
決如左：
    主  文
丙○○意圖散布於眾而指摘足以毀損他人名譽之事，累犯，處拘役貳拾伍日，如易科
罰金，以參佰元折算壹日。
    事  實
一、丙○○前因重利案件，經臺灣高等法院高雄分院判處有期徒刑一年六月，嗣經最
    高法院駁回上訴確定，於民國八十八年七月八日執行完畢。詎猶不知悔改，於八
    十八年七月十七日十二時許，在高雄市三民區○○○路五三六號其出租予甲○經
    營之自助餐店營業時間內，意圖散布於眾，對甲○及當時在店內用餐之不特定客
    人，指摘甲○有吸食安非他命，並帶男人回家睡覺等語，致甲○之名譽受有損害
    。
二、案經甲○訴請臺灣高雄地方法院檢察署檢察官偵查起訴及移送併案審理。
    理  由
一、訊據被告丙○○矢口否認有何誹謗之犯行，辯稱：八十八年七月十七日，伊與張
    建中一起由屏東回到高雄市三民區○○○路五三六號住處，到達高雄時已經是中
    午十二時三十分左右，之後伊就與妻子在二樓包水餃，並沒有誹謗甲○，而依告
    訴人所述十二時三十分之誹謗時間，是在告訴人之夫乙○○受傷就醫前，惟乙○○於當天中午十二時十五分就已送到高雄醫學大學附設中和紀念醫院就醫，當時
    伊根本還沒回到高雄，可見伊並無任何誹謗之犯行云云。
二、經查：
（一）右揭事實，業據告訴人甲○指訴：伊受被告以吸安非他命、帶男人回家等詞侮
      辱後，伊先生乙○○聽伊轉述，便與被告理論，未料卻遭毆打等語甚詳，核與
      證人丁○○於偵查中結證所述：八十八年七月十七日中午十二時三十分許，被
      告有出現在高雄市○○○路五三六號，被告有說房子是租給告訴人作生意，而
      不是要讓她吸安非他命及帶男人回去睡覺，當時尚有四、五個客人在那裡吃午
      餐等語（見偵查卷八十九年五月十六日訊問筆錄），及證人乙○○於偵查中之
      證詞相符，足證告訴人之指訴自非無稽。
（二）被告丙○○與證人乙○○於本案發生後之傷害案件，業據本院調取本院八十九
      年度易字第七六六號刑事案件卷宗（下稱前傷害案）核閱，證人乙○○係於八
      十八年七月十七日中午十二時十五分至高雄醫學大學附設中和紀念醫院急診，
      於當日下午三時十分取藥離院，其病歷表上記載之抵達時間亦為八十八年七月
      十七日十二時十五分，有高雄醫學大學附設中和紀念醫院八十九年六月二日（
      八九）高醫附密字第一二二六號函及函附之高雄醫學院附設中和紀念醫院急診
      創傷病歷一份附卷可稽；再佐以證人丁○○於前傷害警訊中證稱：於八十八年
      七月十七日中午十二時許，正好是大家要吃飯的時間，在高雄市○○○路五三
      六號上好快餐店看見乙○○在樓梯附近差點跌倒，不一會兒丙○○就由後面拿
      著木棍與乙○○爭吵，然後就用木棍毆打乙○○等語，足認告訴人乙○○於八
      十八年七月十七日遭毆傷之時間，應係於當日中午十二時許，而非當日中午十
      二時三十分，應予敘明。
（三）至告訴人甲○雖於偵訊中陳稱遭被告誹謗之時間為八十八年七月十七日中午十
      二時三十分許，之後證人乙○○前去向被告解釋而被毆傷，然經前傷害案本院
      函詢高雄醫學大學附設中和紀念醫院關於告訴人乙○○就醫之相關資料，告訴
      人乙○○受傷之時間應係當日中午十二時許，已如前述，與證人乙○○指述之
      受傷時間略有差距，惟以當時告訴人其對實際受誹謗之時間記憶無法精確陳述
      ，非無可能，尚不得因此遽認告訴人甲○之指述不實。
（四）又被告雖辯稱係八十八年七月十七日中午十二月三十分始回到高雄，與告訴人
      乙○○受傷之時間不符，並於前傷害案中提出證人張建中為證；然證人張建中
      僅稱：伊與丙○○在八十八年七月份有回來一次，約是七月中旬，那天十二時
      三十分到家，伊就回到自己的房間，並沒有聽到丙○○與乙○○發生爭吵，也
      不清楚那天有無警察來等語（見前傷害案卷內八十九年五月十八日訊問筆錄）
      ，足見證人張建中對係於八十八年七月間何日與被告一同回到高雄一情並不確
      定，僅知係八十八年七月中旬；且證人即當日前往處理之員警黃政裕於偵查中
      亦證稱：伊接到報案到現場時，自助餐店老闆娘（即告訴人甲○）說房東（即
      被告丙○○）毆打她先生（即證人乙○○），伊到二樓詢問丙○○，丙○○表
      示有與乙○○發生爭執，但沒有毆打他（見偵查卷八十八年十一月八日訊問筆
      錄），縱認證人張建中所稱與被告一同回高雄之七月中旬即係七月十七日，證
      人張建中所稱被告未與告訴人乙○○發生爭執一節，亦與實際情形不符，是證
      人張建中之證詞尚不足為有利被告之認定。
（五）再者，被告另以告訴人甲○在高雄市三民區○○○路五三六號經營之上好快餐
      店早於八十八年六月十六日結束營業，是八十八年七月十七日證人丁○○不可
      能仍在該處工作，證人丁○○證述目睹其誹謗告訴人甲○之詞自不可採為辯；
      然經前傷害案本院函詢高雄市稅捐稽徵處營業人甲○（營業地址：高雄市三民
      區○○○路五三六號）違章營業之時間，經該處函覆「受處分人甲○未辦理登
      記涉嫌違章被高雄市政府研考會聯合中心移辦，經本處三民分處取李君承諾之
      認諾書，其自八十七年十二月二十日至八十八年八月十六日止（違章期間）經
      營自助餐未辦理登記屬實。案經本處於八十八年八月三十日以高市稽法字第六
      三六一七號處分書裁處罰鍰新臺幣三萬元在案。查本處前開處分書所載本案違
      章時間截止日，誤植為八十八年六月十六日（已另案更正）併予敘明。」，有
      高雄市稅捐稽徵處八十九年六月十六日八九高市稽法字第０四０七０六號函及
      函附之承諾書影本一份可憑，足見告訴人甲○當時確仍於高雄市三民區○○○
      路五三六號經營自助餐。是以被告上開不在場之辯詞，顯係臨訟杜撰之語，核
      與事證不符，無足信採，故本件事證明確，被告犯行堪予認定，應依法論科。
二、核被告所為，係犯刑法第三百十條第一項之誹謗罪。被告前曾因重利案件，經臺
    灣高等法院高雄分院判處有期徒刑一年六月，嗣經最高法院駁回上訴確定，於八
    十八年七月八日執行完畢，此有臺灣高雄地方法院檢察署刑案資料查註紀錄表足
    按，其於有期徒刑之執行完畢後五年內再犯本件最重本刑為有期徒刑以上之罪，
    為累犯，應依刑法第四十七條之規定加重其刑。爰審酌被告前曾犯有重利、妨害
    自由等罪，此觀諸前開刑案資料查註紀錄表至明，顯見其品行非端，於犯罪後猶
    飾詞圖卸，甚而不惜指摘他人誣指其犯罪，冀免刑責，犯罪後態度非佳及告訴人
    所受損害之程度等一切情狀，量處如主文所示之刑，並諭知易科罰金之折算標準
    ，藉資懲儆。
據上論斷，應依刑事訴訟法第二百九十九條第一項前段，刑法第三百十條第一項、第
四十七條、第四十一條，罰金罰鍰提高標準條例第一條前段、第二條，判決如主文。
中      華      民      國      九十      年    一    月     二十九     日
        臺灣高雄地方法院刑事第二庭
                                      法  官    李代昌
右正本證明與原本無異。
如不服本判決，應於判決送達後十日內，向本院提出上訴狀。
                                      書記官    吳韻芳
中      華      民      國      九十      年    一    月     二十九     日
附錄本判決論罪科刑適用法條
刑法第三百十條第一項
意圖散布於眾而指摘或傳述足以毀損他人名譽之事者，為誹謗罪，處一年以下有期徒
刑、拘役或五百元以下罰金。
鎮散布文字、圖畫犯前項之罪者，處二年以下有期徒刑、拘役或一千元以下罰金。對
於所誹謗之事，能證明其為真實者，不罰。但涉於私德而與公共利益無關者，不在此
限。


司法院資訊處製作；財團法人民間司法改革基金會備份。
